【裁判字號】    98,上更(一),570
【裁判日期】    990225
【裁判案由】    違反槍砲彈藥刀械管制條例
【裁判全文】
臺灣高等法院刑事判決             98年度上更(一)字第570號
上  訴  人  臺灣桃園地方法院檢察署檢察官
被      告  甲○○
選任辯護人  呂翊丞律師
上列上訴人因違反槍砲彈藥刀械管制條例案件，不服臺灣桃園地
方法院95年度訴字第889號，中華民國96年2月1日第一審判決（
起訴案號：臺灣桃園地方法院檢察署94年度偵續字第56號），提
起上訴，判決後，經最高法院發回更審，本院判決如下：
    主  文
上訴駁回。
    理  由
壹、證據能力方面：
    按被告以外之人（包括證人、鑑定人、告訴人、被害人及共
    同被告等）於審判外之陳述雖不符刑事訴訟法第159條之1至
    之4等四條之規定，然經當事人於審判程序同意作為證據，
    法院審酌該言詞陳述或書面陳述作成時之情況，認為適當者
    ，亦得為證據；當事人、代理人或辯護人於法院調查證據時
    ，知有刑事訴訟法第159條第1項不得為證據之情形，而未於
    言詞辯論終結前聲明異議者，視為有前項之同意，同法第15
    9條之5定有明文。立法意旨在於傳聞證據未經當事人之反對
    詰問予以核實，原則上先予排除。惟若當事人已放棄反對詰
    問權，於審判程序中表明同意該等傳聞證據可作為證據；或
    於言詞辯論終結前未聲明異議，基於尊重當事人對傳聞證據
    之處分權，及證據資料愈豐富，愈有助於真實發見之理念，
    且強化言詞辯論主義，使訴訟程序得以順暢進行，上開傳聞
    證據亦均具有證據能力。查本件下列所引用之被告以外之人
    於審判外之供述或非供述證據，因檢察官、被告已於本院準
    備程序及審判程序時均表示無意見（見本院卷第30頁反面至
    第31頁正面、第40頁反面至第43頁反面），且迄至言詞辯論
    終結前均未聲明異議，而本院審酌上開供述或非供述等證據
    資料製作時之情況，無不當取供及證明力明顯過低之瑕疵，
    認以之作為證據應屬適當，揆諸前開規定，本院亦認為均應
    有證據能力。
貳、實體方面：
一、公訴意旨略以：上訴人即被告甲○○與共犯陳新龍（經本院
    判處有期徒刑5年6月，提起上訴，因上訴不合法，業經最高
    法院駁回上訴確定）均明知未經許可，不得無故製造具有殺
    傷力之改造手槍，竟共同基於製造可發射子彈具有殺傷力之
    改造手槍之犯意聯絡，由被告甲○○先於民國93年8月21日
    下午1時44分許，將其所持有之仿WALTHER廠PPK/S型半自動
    手槍之改造手槍1枝、仿WALTHER廠PPK/S型半自動手槍之玩
    具手槍零件1枝、仿BERETTA廠84型半自動手槍之玩具手槍零
    件2枝、土造子彈成品2顆、土造子彈半成品1顆，交予被告
    陳新龍，由被告陳新龍在邱錦洋（持有可發射子彈具有殺傷
    力改造手槍罪嫌部分，業經法院判決確定）位於桃園縣楊梅
    鎮○○路○段17 6巷76號邱錦洋住處內，利用邱錦洋家中之
    剉刀等工具，剉磨槍管，而將前揭仿WALTHER廠PP K/S型半
    自動手槍改造完成為可發射子彈具有殺傷力之手槍後（其餘
    槍枝零件、子彈經鑑驗結果均不具殺傷力），將該槍枝交還
    給被告甲○○，因認被告甲○○涉犯修正前槍砲彈藥刀械管
    制條例第11條第1項之共同製造可發射子彈具有殺傷力之改
    造槍枝罪嫌等語（見原審卷95年6月7日準備程序筆錄第1頁
    、第2頁）。
二、按犯罪事實應依證據認定之，無證據不得認定其犯罪事實。
    又不能證明被告犯罪者，應諭知無罪之判決，刑事訴訟法第
    154 條第2 項、第301 條第1 項分別定有明文。又按，事實
    之認定，應憑證據，如未能發現相當證據，或證據不足以證
    明，自不能以推測或擬制之方法，為裁判基礎；且認定不利
    於被告之事實須依積極證據，苟積極證據不足為不利於被告
    事實之認定時，即應為有利於被告之認定；另認定犯罪事實
    所憑之證據，雖不以直接證據為限，間接證據亦包括在內，
    然而無論直接證據或間接證據，其為訴訟上之證明，須於通
    常一般之人均不致有所懷疑，而得確信其為真實之程度者，
    始得據為有罪之認定，倘其證明尚未達到此一程度，而有合
    理之懷疑存在而無從使事實審法院得有罪之確信時，即應由
    法院為諭知被告無罪之判決（最高法院40年台上字第86號、
    30 年 台上字第816 號、76年台上字第4986號判例參照）。
三、本件公訴人認被告甲○○涉犯共同製造可發射子彈具有殺傷
    力之改造槍枝罪嫌，無非係以證人邱錦洋於警詢及偵查中證
    稱：「陳新龍確實曾有1次至伊家中，利用伊家中之銼刀慢
    慢磨製槍管改造槍枝」等語、證人黃國炫於偵查中證稱：「
    扣案槍枝是被告甲○○所有、曾在邱錦洋家中有聽到甲○○
    與陳新龍在廚房桌上談及槍枝部分零件壞掉、試槍事情」等
    語、證人吳家豪於偵查中證稱：「槍枝是被告甲○○的，因
    為當時在邱錦洋家中有聽到甲○○與陳新龍在廚房桌上談及
    槍枝部分零件壞掉、試槍事情」等語，及監聽譯文、內政部
    警政署刑事警察局槍彈鑑定書等為其論據。
四、訊據被告甲○○堅詞否認有何與陳新龍共同製造可發射子彈
    具有殺傷力槍枝之犯行，辯稱：扣案不是在伊住處查獲的，
    槍枝確實不是伊所有，更無委請陳新龍磨製槍管後予以換裝
    改造槍枝之行為等語。
五、經查：
（一）扣案之槍枝經送內政部警政署刑事警察局鑑驗結果，認係
      仿WALTHER廠PPK／S型半自動手槍製造之金屬玩具手槍，
      換裝土造金屬槍管改造而成之改造手槍，認具殺傷力等語
      ，有該局93年12月7日刑鑑字第0930221559號鑑驗通知書
      在卷可稽（見93年度偵字第17984號偵查卷第255頁以下）
      ，堪認本件扣案槍枝係屬可發射子彈具有殺傷力之改造玩
      具手槍無訛。惟本院須審究者，乃被告與陳新龍究係有無
      共同製造上述可發射子彈具有殺傷力之槍枝及該槍枝是否
      為被告甲○○所有。
（二）參諸證人邱錦洋於警詢中證述：現場為警查獲之槍枝零件
      及改造子彈成品、半成品全是綽號「小黑」之黃國炫男子
      拿給伊的。另陳新龍確實曾有1次至伊家中，利用伊家中
      之銼刀慢慢磨製槍管改造槍枝，至於槍枝是幫何人改造伊
      不清楚。而這1次就是指在93年8月21日13時44分3秒許之
      監聽譯文內談及的這1次等語（見上開偵查卷第3頁以下）
      ，及於偵查中證述：扣案之槍枝、子彈是綽號小黑之黃國
      炫在被警查獲約10天前交給伊，並叫伊拿回家的等語（見
      上開偵查卷第138頁以下、見94年偵續字第56號偵查卷第
      45頁），及在原審審理中證述：93年10月29日經警員在伊
      位於楊新路2段176巷76號2樓住處查獲之槍彈是被告甲○
      ○所有的。因為被查獲前幾天，黃國炫打電話給伊，要伊
      到甲○○外公家去將該等物品拿回來，而且黃國炫有告訴
      伊槍枝是甲○○的，伊前去拿取物品時，黃國炫當時是在
      甲○○外公中壢家中。另伊不清楚陳新龍有無在伊住處改
      造過槍管，但陳新龍確實有向伊借用過銼刀，至於磨製什
      麼，伊不知道等語（見原審卷95年11月9日審判筆錄第3頁
      、第4頁、第5頁、第9頁、第10頁），嗣經檢察官於原審
      審理中當庭詰問證人邱錦洋關於前往被告甲○○外公中壢
      住處拿取本案扣案物品時，證人黃國炫對於究竟有無告知
      所交付之物品係何人所有乙節，證人邱錦洋先證稱：沒有
      等語，再經檢察官詰問何以能認定扣案物品是被告甲○○
      所有，證人邱錦洋又改證稱：扣案物品本來就是甲○○所
      有的，是伊接獲黃國炫電話通知前去拿取物品時，黃國炫
      告訴伊說東西是甲○○的，伊才知道扣案物品是甲○○的
      等語（見原審卷95年11月9日審判筆錄第5頁），參以證人
      邱錦洋對於本件「證人黃國炫究竟有無告知扣案槍枝是被
      告甲○○所有」、「有無看過被告陳新龍磨製槍管之行為
      」等重要情節，其證述前後顯然不一，且有嚴重矛盾之處
      ，是其證言屬實，殆有疑問。況徵諸證人邱錦洋上揭警、
      偵訊證詞，其之所以證述扣案槍係被告所有，係因黃國炫
      轉述，是本件自難僅憑其非親自見聞，且前後不一之證述
      ，遽認扣案槍枝係屬被告所有及交由陳新龍改造甚明。
（三）次查，證人黃國炫固於警詢中證稱：本案查獲物品是邱錦
      洋所有等語（見93年偵字第17984號偵查卷第163頁），及
      於93年10月30日偵查中先證述：本案警員在邱錦洋住處查
      獲之槍枝及零件是伊交給邱錦洋，並寄放在邱錦洋住處等
      語（見上開偵查卷第163頁），於94年11月22日偵查中再
      證稱：是甲○○打電話叫伊請邱錦洋到甲○○外公位於中
      壢家中拿取扣案物品，伊就打電話給邱錦洋，實際上並沒
      有經手扣案物品，更沒有將之交付予邱錦洋。至於93年10
      月30日在檢察官偵訊時會說伊有將扣案物品交給邱錦洋並
      寄放在邱錦洋那裡，是因為邱錦洋來甲○○外公中壢家中
      拿槍時，伊在場，才會如此說。另扣案物品確實甲○○所
      有等語（見94年偵續字第56號偵查卷第31頁），於94年12
      月21日偵查中證稱：曾在邱錦洋家中有聽到甲○○與陳新
      龍在廚房桌上談及槍枝部分零件壞掉、試槍事情等語（上
      開偵續卷第31頁）。惟另參諸證人黃國炫於原審審理中改
      則證述：甲○○打電話叫伊給邱錦洋，要邱錦洋到甲○○
      外公家拿一批槍彈回去，約過半小時，邱錦洋就來把東西
      帶走，並不是伊把東西交給邱錦洋的。另被查獲前，伊並
      沒有在邱錦洋家中聽過甲○○、陳新龍談起槍枝、子彈或
      磨製槍管的事等語（見原審卷95年10月12日審判筆錄第17
      頁、第21頁），堪認證人黃國炫對於扣案槍枝係何人所有
      ？如何將之交付證人邱錦洋過程？有無聽聞被告與陳新龍
      2人在談論槍枝問題，其證述前後已有不一致。況經檢察
      官於原審審理中當庭詰問證人邱錦洋，為何其對於曾交付
      扣案槍枝予證人邱錦洋乙節，在偵查中證述情節不同時，
      證人黃國炫始證述：該次即93年10月30 日在檢察官偵訊
      時所說交付槍枝及零件給邱錦洋的是指另一次，與本案無
      關，伊經手交付那1次是甲○○叫伊拿道具槍零件到邱錦
      洋家中而已等語（見原審卷95年10月12日審判筆錄第17
      頁、第18頁），嗣經原審檢察官再詰問證人黃國炫可否確
      認在證人邱錦洋住處查扣之物品中（包含扣案槍枝、槍枝
      零件、子彈等共計5項物品），何者是證人邱錦洋前去被
      告外公家拿取之物品，何者是證人黃國炫攜帶至證人邱錦
      洋家中時，證人黃國炫則又答稱：可以確定，並當場分別
      指出等情（見原審卷95年10 月12日審判筆錄第18頁、第
      21頁、第22頁），然與證人黃國炫於同次審理之初即已證
      稱該查扣物品（包含扣案槍枝、槍枝零件、子彈等共計5
      項物品）均是證人邱錦洋至被告甲○○外公家取走之物（
      見原審卷95年10月12日審判筆錄第17頁），顯不相同，更
      與證人邱錦洋前揭一再證稱是證人黃國炫以電話通知前往
      指定地點，並將證人黃國炫所交付之扣案物品取走之情相
      佐。再徵諸證人黃國炫亦不否認有以電話通知證人邱錦洋
      前往被告甲○○外公位於中壢住處拿取扣案具有殺傷力槍
      枝，如前所述，則證人黃國炫就本案已存在有高度利害關
      係，其為避免已身涉入持有或製造本案可槍枝之犯行，而
      藉誣指、甚或告訴證人邱錦洋該槍枝為被告甲○○所有之
      方式卸免刑責情節，亦非無可能之事，是證人黃國炫上揭
      證述，亦不足採信。
（四）再查，證人吳家豪固於偵查中證述：槍枝是甲○○的，因
      為當時在邱錦洋家中有聽到甲○○與陳新龍在廚房桌上談
      及槍枝部分零件壞掉、試槍事情，當時在邱錦洋家中的有
      邱錦洋、甲○○、陳新龍、黃國炫及伊等語（見上開偵續
      卷第44頁），惟參諸證人吳家豪於原審審理中已改證述：
      伊並不知道本案查扣之物品是何人所有，但在查獲前1 星
      期前，在邱錦洋住處泡茶聊天時，伊無意間有聽到邱錦洋
      與陳新龍2人在說槍枝與子彈是甲○○的。至於偵查中有
      關陳述甲○○與陳新龍在談論槍枝零件壞掉部分，是邱錦
      洋告訴伊，不是伊聽到的等語（見原審卷95年9月21日審
      判筆錄第5頁、第6頁），暫不論證人吳家豪究竟有無親身
      聽聞被告與陳新龍或係證人邱錦洋與陳新龍間在談論槍枝
      問題，或經證人邱錦洋轉述得知，然證人吳家豪亦自承並
      未清楚聽聞是在討論何種槍枝、型式、數量等情（見原審
      卷95年9月21日審判筆錄第7頁），本件尚難據以認定證人
      吳家豪所證稱相關人士在談論之槍枝即為扣案上述槍枝，
      是證人吳家豪之證詞，亦不足據以作為認定被告不利益之
      證據。
（五）至卷附公訴人所提出之監聽通聯譯文內容（即93年偵字第
      17984號偵查卷附第59頁以下），雖有收錄發話者與答話
      者間談論槍枝與槍管之話題，固為被告所不爭執，惟觀諸
      該電話通聯內容，並未見任何具體、明確談及製造本案扣
      案槍枝或該槍枝屬被告所有之情事，是尚難僅憑該監聽通
      聯譯文，遽認被告有公訴人所指上揭犯行之依據。
（六）綜上所述，證人邱錦洋、黃國炫、吳家豪等3人之陳述，
      既有瑕疵存在，且相互間亦有矛盾之處，如前所述，而本
      院亦查無其他積極證據足資佐證其等證詞與事實相符，是
      證人邱錦洋、黃國炫、吳家豪上揭不利被告之陳述，自難
      以之作為被告犯罪事實之認定基礎。是被告上揭辯解，應
      堪採信。此外，復無其他積極證據足此外，復查無其他積
      極證據足認扣案槍枝確係被告甲○○所有，並交予陳新龍
      換裝槍管，而共同製造可發射子彈具有殺傷力之改造玩具
      手槍之犯行，應認被告犯罪不能證明，依法自應為被告無
      罪之諭知。
六、原審經審理結果，認無其他積極證據足資證明被告有公訴人
    所指之上開犯行，而為被告無罪之諭知，尚無不合，公訴人
    上訴意旨徒以證人邱錦洋、黃國炫之警、偵訊均證述扣案槍
    彈係被告所有等語，及卷附93年10月間被告與黃國炫、邱錦
    洋間之監聽通聯譯文內容，均足以證明被告涉有本件犯行為
    由，指摘原判決。惟查，如上所述，證人邱錦洋、黃國炫等
    人之證述，既有瑕疵存在，且相互間亦有矛盾之處，而本院
    亦查無其他積極證據足資佐證其等證詞與事實相符，是證人
    邱錦洋、黃國炫上揭不利被告之證述，自難以之作為被告犯
    罪事實之認定基礎；另卷附監聽通聯譯文內容（即93年偵字
    第17984號偵查卷附第59頁以下），雖有收錄發話者與答話
    者間談論槍枝與槍管之話題，惟觀諸該電話通聯內容，並未
    見任何具體、明確談及製造本案扣案槍枝或該槍枝屬被告所
    有之情事，是尚難僅憑該監聽通聯譯文，遽認被告有公訴人
    所指上揭犯行之依據。本件並無證據足以證明被告涉有上開
    改造槍枝犯行，此業據原審判決於判決理由內均詳予論述，
    且並無違背經驗法則及論理法則。又按證據之取捨及證據證
    明力如何，均屬事實審法院得自由裁量、判斷之職權，苟其
    此項裁量、判斷，並不悖乎通常一般之人日常生活經驗之定
    則或論理法則，且於判決內論敘其何以作此判斷之心證理由
    者，即不得任意指摘其為違法。上訴人上訴仍執陳詞，對於
    原審依職權所為之證據取捨以及心證裁量，重為爭執，仍無
    從使本院形成被告有罪之心證，且並未提出其他積極證據以
    供調查，其上訴為無理由，應予駁回。
據上論斷，應依刑事訴訟法第368條，判決如主文。
本案經檢察官侯寬仁到庭執行職務。
中    華    民    國    99    年    2    月     25    日
                刑事第十五庭  審判長法 官  吳昭瑩
                                    法 官  賴邦元
                                    法 官  吳炳桂
以上正本證明與原本無異。
檢察官如不服本判決，應於收受送達後10日內向本院提出上訴書
狀，其未敘述上訴之理由者並得於提起上訴後10日內向本院補提
理由書（均須按他造當事人之人數附繕本）「切勿逕送上級法院
」。
                                    書記官  洪雅蔓
中    華    民    國    99    年    2     月    26    日

司法院資訊處製作；財團法人民間司法改革基金會備份。
